臺灣彰化地方法院民事判決　95年度訴字第841號
原　　　告　甲○○
被　　　告　丁○○
　　　　　　丙○○
上列當事人間請求損害賠償事件，本院於民國九十六年一月十八
日言詞辯論終結，茲判決如下：
    主  文
原告之訴及其假執行之聲請均駁回。
訴訟費用由原告負擔。
    事實及理由
一、原告主張：（一）原告係被繼承人何瑞珍之母，為其法定繼
    承人，何瑞珍於民國九十五年二月二十八日起，受僱被告丁
    ○○及丙○○設於彰化縣北斗鎮○○路○段二二七號，所共
    同經營之ＢＯＳＳＡ泡沫紅茶店（良翔冷熱飲店）擔任吧檯
    服務人員，以時薪計算，而何瑞珍於九十五年五月二十二日
    上班途中因發生車禍死亡。又訴外人何宗修為何瑞珍之父，
    業已將本件債權讓予原告，爰以起訴狀繕本送達為債權讓與
    通知之意思表示。（二）查被告等依法應為何瑞投保勞工保
    險手續及相關事務，詎被告等違反規定未予何瑞珍投保，致
    何瑞珍死亡後，原告無法依勞工保險條例第六十三條、第六
    十四條規定，請領勞保之喪葬津貼及遺屬津貼。因何瑞珍係
    於上班途中發生車禍，依勞工保險條例之規定屬職業災害，
    若被告等依法為何瑞珍投保，原告即得領取之喪葬津貼、遺
    屬津貼計四十五個月，依勞工保險投保薪資分級表，何瑞珍
    之月薪等級屬第一級（月薪總額在新臺幣【下同】一萬五千
    八百四十元以下），月投保薪資為一萬五千八百四十元，即
    被告等未為何瑞珍辦理勞工保險，致原告無法領取之喪葬、
    遺屬津貼共計七十一萬二千八百元（15840×45=712800）。
    被告等違反勞工保險條例第十條之規定，未為何瑞珍辦理勞
    工保險之投保手續，致原告無法領取上開喪葬、遺屬津貼，
    應負侵權行為損害賠償責任。並聲明：被告應連帶給付原
    告七十一萬二千八百元，及自起訴狀繕本送達被告之翌日起
    ，按年息百分之五計算之利息。原告願供擔保，請准為假
    執行之宣告。
二、被告丙○○則以：其非ＢＯＳＳＡ泡沫紅茶店（良翔冷熱飲
    店）之合夥人，伊只是員工而已等語置辯。並聲明如主文所
    示。
三、被告丁○○則以：ＢＯＳＳＡ泡沫紅茶店（良翔冷熱飲店）
    是伊獨資，死者何瑞珍是伊員工，何瑞珍發生車禍時並非是
    要來店內上班，而伊的營業場所包括負責人，編制只有四人
    ，平常工作時只有三人（廚工、吧檯、外場服務人員各一人
    ），一人輪休，並不符勞工保險條例第六條須強制保險之規
    定。又何瑞珍並無駕駛執照，依照勞工保險被保險人因執行
    職務而致傷病審查準則第十八條第二款之規定，亦非屬職業
    傷害，故被告並無賠償原告之責任等語置辯。並聲明如主文
    所示。
四、兩造不爭執事項：
（一）何瑞珍係受僱於ＢＯＳＳＡ泡沫紅茶店（良翔冷熱飲店）
      。
（二）何瑞珍於九十五年五月二十二日十八時許，在彰化縣田尾
      鄉○○路○段三九九號前，因無照駕駛車牌號碼Ｘ八－五
      ０一號機車發生車禍致死。
（三）良翔冷熱飲店並未就其員工何瑞珍投保勞工保險。
五、兩造爭執事項：
（一）ＢＯＳＳＡ泡沫紅茶店（良翔冷熱飲店）是否為被告二人
      所合夥。
（二）被告等應否賠償原告因何瑞珍死亡之喪葬、遺屬津貼。
六、得心證之理由：
（一）原告主張何瑞珍受僱於ＢＯＳＳＡ泡沫紅茶店（良翔冷熱
      飲店），並於九十五年五月二十二日十八時許，在彰化縣
      田尾鄉○○路○段三九九號前，因無照駕駛車牌號碼Ｘ八
　　　－五０一號機車發生車禍致死之事實，業據其提出臺灣桃
　　　園地方法院檢察署相驗屍體證明書、薪資袋、攷勤表、彰
　　　化縣警察局道路交通事故當事人登記聯單等件為證，並為
　　  被告等所不爭執，堪信為真實。
（二）按當事人主張有利於己之事實者，就其事實有舉證之責任
      ，民事訴訟法第二百七十七條前段定有明文。原告主張被
      告丙○○係ＢＯＳＳＡ泡沫紅茶店（良翔冷熱飲店）之負
      責人，然並未提出任何證據以證其事。又被告丙○○抗辯
      其非ＢＯＳＳＡ泡沫紅茶店（良翔冷熱飲店）之合夥人，
　　　伊只是員工而已等語，業據其提出良翔冷熱飲店之營利事
　　　業登記證為證，該營利事業登記證記載良翔冷熱飲店為獨
　　　資，負責人為丁○○，有彰化縣政府營利事業登記證一紙
　　　在卷可證，堪信被告丙○○之抗辯為真實。則其既非良翔
　　　冷熱飲店之負責人，即無為良翔冷熱飲店之員工何瑞珍投
　　　保勞工保險之義務，原告即不得對其請求因何瑞珍死亡之
  　　喪葬、遺屬津貼之損害賠償。
（三）再按年滿十五歲以上，六十歲以下之左列勞工，應以其雇
      主或所屬團體或所屬機構為投保單位，全部參加勞工保險
      為被保險人：二、受僱於僱用五人以上公司、行號之員工
      ，勞工保險條例第六條第一項第二款定有明文。本件被告
      丁○○抗辯：ＢＯＳＳＡ泡沫紅茶店（良翔冷熱飲店）是
      伊獨資，而伊的營業場所包括負責人，編制只有四人，平
      常工作時只有三人（廚工、吧檯、外場服務人員各一人）
      ，一人輪休，並不須為員工投保勞工保險等語。查，原告
      並無法提出被告丁○○所經營之上開泡沫紅茶店之員工有
      幾人。又證人乙○○（原良翔冷熱飲店員工）到庭證稱：
      伊在該店是擔任服務生，店裡面只有伊跟何瑞珍及被告二
      人，總共四人等語。堪認被告辯稱其所經營之良翔冷熱飲
      店包括負責人僅四位員工，是依被告丁○○之抗辯，其經
      營之上開泡沫紅茶店編制只有四人，則不符勞工保險條例
      第六條第一項第二款之規定，自無須為其所僱用之員工投
      保勞工保險。又其員工何瑞珍於上開時地發生車禍時並無
      適當駕駛執照，此為原告所自承，應屬真實，則依照勞工
      保險被保險人因執行職務而致傷病審查準則第十八條第二
      款之規定，被保險人上、下班，於適當時間，從日常居、
      住處所往返就業場所之應經途中發生事故而致之傷害，視
      為職業傷害。但未領有駕駛車種之駕駛執照駕車者，不得
      視為職業傷害。本件被告丁○○之員工何瑞珍並無適當駕
      駛執照駕駛機車肇事致死，已如前述，則依上開審查準則
      之規定，縱認其於上班途中肇事致死，亦不屬職業傷害，
      本不得請求勞工傷害給付。綜上所述，被告丁○○抗辯其
      並無賠償原告之責任等語，堪予採信。
（四）從而，原告請求被告應連帶給付原告七十一萬二千八百元
      ，及自起訴狀繕本送達被告之翌日起，按年息百分之五計
      算之利息，即屬無據，應予駁回。原告之訴既經駁回，則
      其假執行之聲請已失所附麗，應併予駁回。
七、本判決之基礎已臻明確，兩造其餘之攻擊防禦方法及舉證，
    於判決之結果不生影響，爰不一一審究，附此敘明。
八、據上論結，原告之訴為無理由，依民事訴訟法第七十八條，
    判決如主文。
中　　華　　民　　國　　96　　年　　 2　　月　　 1　　日
                  民事第二庭    法　官　陳秋錦
以上正本係照原本作成。
如對判決上訴，應於判決送達後20日內向本院提出上訴狀。
中　　華　　民　　國　　96　　年　　2 　　月 　　1　　日
                      　　　    書記官　蘇美苓
